【裁判字號】    89,訴,14
【裁判日期】    900404
【裁判案由】    損害賠償
【裁判全文】
臺灣高等法院高雄分院民事判決  八十九年度訴字第一四號
    原      告  乙○○
    訴訟代理人  柳聰賢律師
    被      告  甲○○      住.
                            居.
                            送.
    訴訟代理人  林伯祥律師
右當事人間因傷害事件，原告於刑事訴訟程序（八十八年度上易字第一五四二號）提
起附帶民事訴訟（八十八年附民字第三二九號），請求損害賠償，經本院刑事庭裁定
移送，本院判決如左：
      主      文
被告應給付原告新臺幣貳拾壹萬捌仟柒佰肆拾伍元。
原告其餘之訴駁回。
訴訟費用由被告負擔十五分之一，餘由原告負擔。
      事      實
壹、原告方面：
一、聲明：求為判決：
  (一)被告應給付原告新台幣（下同）三百零一萬八千八百三十八元整。
  (二)訴訟費用由被告負擔。
二、陳述：
  (一)兩造係夫妻，被告甲○○於八十七年五月二日中午十二時十分許，在高雄市三民
    區○○○路七號住處，因子女教育問題與原告發生爭吵，被告一時氣憤，竟萌生
    普通傷害之故意，在上址一樓將原告乙○○推倒於地面，並徒手揮拳及腳踢之方
    式毆打原告，致原告受有頭部後枕四×四公分血腫、鼻樑零點六×０．六公分淤
    腫、後背部五×三公分淤腫、三×二公分淤腫、左手背三×零點八公分擦淤傷、
    左膝一×一公分淤傷、右手背０．五×０．五公分擦淤傷等傷害，被告傷害原告
    部分經原審刑事庭判決拘役三十日，並經鈞院刑事庭以八十八年度上易字第一五
    四二號判決上訴駁回確定，本案自應依上開刑事判決所認定之事實為判決基礎。
    爰依民法第一百八十四條第一項前段及第一百九十五條第一項前段之規定，請求
    被告負擔醫療費用一萬八千八百三十八元及精神上之損害賠償三百萬元等語。
  (二)查原告於八十七年五月二日中午被被告毆傷後，同日下午即由其胞兄蔡永隆醫師
    開車載返台南娘家住所居住，並即赴台南醫院驗傷及治療，同年五月八日原告因
    此次頭部被毆傷仍有頭部疼痛現象，爰再赴台南醫院治療，同年五月二十日原告
    又感覺覺頭部疼痛現象仍未消除，爰再赴台南醫院神經外科住院治療，於同年月
    二十五日出院，總計原告此次受傷後經七次門診、二次急診及一次住院五天。
  (三)被告個性及情緒不甚穩定，故自任醫師後，即經常感嘆懷才不遇，動輒與鄰居相
    罵，經常為了細故而到法院興訟，七十八年問，原告因向被告父母說「甲○○要
    我拓展業務，使我忙得不可開交」，事為甲○○知悉，認為原告讓他沒有面子，
    竟然在高速公路上於車輛行進中因發怒而揮手擊中坐在旁邊之原告之眼球致挫傷
    ，同年原告的皮包遺失，內有新台幣兩萬元，被告竟責怪原告看管不週，又揮手
    毆打原告，又因鄰居抗議凱瑟牙科診所招牌越界阻礙採光，被告責怪原告未善盡
    與鄰居溝通之責，夫妻吵架，被告又出手打人。八十二年七月以後，被告又於家
    庭細故爭吵中又揮手擊中原告眼球，致原告之眼球視網膜有剝離及閃光現象，八
    十三年十二月乙○○生下長子許嘉峻（八十三年十一月二十八日生）於坐月子期
    問，為了許母洗碗之事，夫妻吵架，被告又捆掌原告臉部，八十四年間，被告因
    與鄰居結怨，其自用轎車之車胎被人刺破數次，又與舊房東吵架，導致夫妻吵架
    ，被告竟又藉故毆打原告頭部，八十五年間因長女許容喧年僅四歲，還不想上幼
    稚園，換了幼稚園又不適應，被告竟責怪原告帶小孩不週，又藉故揮打原告頭部
    ，八十六年十月，由於凱瑟牙科診所發生醫療糾紛，夫妻吵架，被告竟又丟擲小
    竹椅擊中原告眼部。被告又經常以台語髒話「幹妳娘」「乎我起賭爛」罵人，凡
    此種種，足證被告甲○○係有以暴力解決問題之習慣，處事頗不理性。
  (四)本件原告請求下列項目及金額：
    1.醫藥費用：其中一萬八千四百十二元，有省立台南醫院住院醫療費用收據乙紙
      可證，另有門診費用收據（金額分別為二百零七元及四百七十六元）二紙附卷
      。
    2.精神損害賠償參佰萬元。查本件原告係高雄醫學院基礎醫學博士，又曾赴美國
      ＭＡＲＧＵ  ＥＴＴＥ牙醫大學進修並修得碩士學位，係執業十年以上之齒顎
      矯正牙科專業醫師，原告於八十七年度所得總額為二百六十六萬七千一百零六
      元，原告並曾在每年各贈與許容瑄一百萬元，共三百萬元在案。被告係高雄醫
      學院家庭醫學科副教授，又係高醫附設中和紀念醫院家庭醫學科主治大夫，每
      月收入在十七至十八萬元以上，其於八十五年三月十三日（中共飛彈演習前）
      分別匯出美金十萬元、八萬元至美國存放迄今，曾連續於八十四、八十五、八
      十六每年贈與一百萬元共三百萬元予女兒許容瑄，購買高雄市○○路○段一九
      八號十一樓房地（此部分贈與曾向高雄市國稅局申報贈與），現在名下有ＴＸ
      八一三０小客車一部，其八十七年度申報所得總額為二百四十萬八千零八十五
      元。此次原告遭被告歐打成傷後，頭部經常疼痛，手部經常發抖，不敢獨處，
      需有家人作陪，已七次前往台南醫院門診，二次急診及一次住院五天，足見其
      身體及心理受到極大創傷，且嚴重影響其執行牙科之職務，請求精神賠償參佰
      萬元。
  (五)原告出身醫生世家，父母顧若掌珠，奈何遇人不淑，錯認佳侶，以為得終託負，
    不意中道見棄，並迭遭凌虐，縱使親生女兒請出上帝苦苦哀求亦不放過，被告手
    法殘酷，負心薄悻，辜負原告一片芳心，原告明珠美玉，投於盲人，恩變為仇，
    萬種風情，化為東流水，被告傷害原告之身心至深且鉅，按「關於民事事件，損
    害賠償中之精神慰撫金被廢棄者較多。事實上人民生活水準已大幅提高，人生價
    值與已往不同，精神上之慰撫金，應適當調整提高。宜兼顧各地習慣及當事人社
    會地位、能力等從寬認定。」，以兩造之教育程度、經歷、社會地位、收入及財
    產狀況，原告請求被告賠償三百萬元慰撫金，自屬正當有據。又按「實務上對於
    核給慰撫金，既斟酌加害人之身分、資力及加害程序，則加害人之行為亦有制裁
    機能。另就被害人而言加害程度愈重，被害人所受精神上損害逾大，則撫慰金額
    亦應相對增加也。」、「慰撫金之核給標準，依最高法院五十一年臺上字第二二
    三號判例，應斟酌雙方身分資力與加害程度及其他各種情形核定之。1.傷害，(1)
    雙方之身分，被害人所受肉體上之痛苦，固不因其身分而有差異。但被害人所受
    精神上痛苦，自因被害人身分、職業或社會地位而有差異，．．．女性所受精神
    上痛苦或損害，自較一般人為重。(2)雙方之資力，被害人為富人時，其所受精神
    上損害，自較究人為大，固應斟酌。(3)加害之程度：加害人之故意過失，加害
    人有故意或重大過失時，被害人亦易充滿憤激、怨恨、不滿等情緒，則為消除被
    害人憤激、怨恨、不滿等精神上不愉快或損害，自應酌情增加慰撫金額。傷害
    之部份、程度。住院、通院期間。後遺症之部位、程度、繼續期間，被害人
    殘留後遺症時，其殘留之部位、程度及預測殘留期間，亦為被害人過去、現在及
    將來精神上、肉體上苦序之斟酌要素。將來之不安，被害人對其將來產生不安
    之苦痛或煩惱，亦應斟酌。(4)其他各種情形：被害人就業種類受限制者，仍應酌
    情核給。(5)加害人之態度，被害人受傷後，又不慰問，亦無意賠償者，勢必增加
    被害人不滿或怨恨等情緒，自應酌情增加慰撫金額。」，原告為牙醫、國家博士
    、留美碩士，綜合各項情事，原告請求被告賠償三百萬元之慰撫藉金，自屬適當
    。
  (六)原告遭被告傷害後導致左手腕徵侯群，原告受傷害後有腦震盪後遺症，常在台南
    醫院神經外科治療，有臂神經叢病灶、腦震盪後徵侯群，上開病狀係被告傷害所
    造成，亦有八十九年四月十八日已庭呈証三四醫學文獻可資參照，而原告係專業
    牙醫，受傷害致有上開症侯群，嚴重影響原告之執業能力及收入（牙醫手不能發
    抖，否則無法精確執業），此有原告之凱瑟牙醫診所在原告受傷後（八十七年五
    月二日）收入銳減之合作金庫存摺可証。
  (七)被告對確定判決聲請再審己經  鈞以八十九年聲再字第二十七號駁回確定，而被
    告對驗傷診斷之蕭維強醫生提出偽証等告訴亦經不起訴處分確定，足証被告傷害
    原告之犯行鐵証如山，不容置疑，依刑事訴訟法第五百條前段之規定，本案自應
    以刑事判決所認定之事實為據。
  (八)被告因偽造文書（偽造醫師簽名詐領業務補助費）經一審判刑十月，緩刑在案，
    被告在該案亦砌詞否認，惟法網恢恢，而不漏，俱見被告之「誠信度」盡付闕如
    ，本案被告之傷害犯行經  鈞院判決確定，雖被告亦矢口否認到底，究難謂被告
    無侵權行為。
三、證據：高雄地方法院檢察署八十七年度偵字第一０五八二號起訴書影本一份，高
    雄地方法院八十八年度易字第一四號刑事判決影本一份，錄音帶乙捲及譯文一份
    ，原告學歷及職業證明文件影本九紙，台南醫院診斷證明書影本四份及正本一份
    ，台南醫院病歷表影本一份，台南醫院住院醫療費用收據影本一份，台南醫院醫
    療費用收據影本二份、高醫門診時間表一份，國外匯款聲請書一份，外匯交易申
    報書一份，財政部財財稅資料中心調卷明細表一份，八十七年綜合所得稅申報證
    明書及稅額證明書各一份，贈與稅免稅證明書一份，醫學文獻影本二份，合作金
    庫存摺影本一份，另聲請調閱本院刑事庭八十九年聲再字第二十七號卷乙宗。
貳、被告方面：
一、聲明：求為判決：
  (一)原告之訴駁回。
  (二)訴訟費用由原告負擔。
二、陳述：
  (一)引用被告於本件及鈞院八十八年度上易字第一五四二號刑事判決所陳各書狀、陳
    述、主張及舉證。
  (二)本件原刑事判決所本之「病歷資料」及「驗傷診斷書」確有明顯嚴重不符，難謂
    無證據上之瑕疵，不得遽採為不利被告認定之證據，此業據證人張哲浣九十年二
    月廿七日鈞院庭訊述甚詳：「我看到原告的病歷與診斷證明書記載有重大的瑕疵
    ，其中有一些傷，病歷未記載，而診斷證明書有記載，一般診斷證明書必須照病
    歷記載。原告照片所示看起來沒有什麼傷。」尤其：「依照片所示原告頭頂上的
    傷，不是用手抓頭髮重擊水泥所致。我看過所有資料，原告是沒有傷。」且在證
    人張哲浣所庭陳書面說明中，更詳論：「總結而論，甲件病歷及中譯共二張與乙
    件證明書一張之圖與文字記載的第一項至第五項均不相符合，且甲件病歷及中譯
    之圖與文字記載均未有第六項、第七項（左膝、右手背），甲件病歷及中譯共二
    張與乙件證明書一張之圖與文字記載均是相違不符。乙件病歷與乙件證明書之圖
    與文字記載亦均是相違不符。」、「另丙件三頁之六張照片中，沒有右側頂骨部
    血腫（hematoma  at R't  parietal, 4.0cm）、沒有鼻樑部瘀血（ecchymosis,
    nose, 0.6×0.6cm）、沒有左肘部擦傷（abrasion, L't elbow 3×0.8cm）、沒
    有右上背腫傷（swelling,  back, 5×3.0cm）、沒有右下背瘀血（ecchymosis,
    back, 3×3.0cm）、也沒有中間薦骨或尾椎部瘀血之情形。（第三頁上方照片即
    第五張照片中，所指之處即中間薦骨下方靠近尾椎部。）」已足證自醫學專業以
    言，原告根本未受任何傷，而且其所述受害行為歷程亦與所陳傷害（如以頭撞擊
    地面三次不會造成頭頂上的傷）完全不合，可見其所謂受害過程及頭頂傷結果均
    屬虛構。
  (三)由原告提出之第二捲錄音帶內容，可證原告並未受有任何傷害：依原告於鈞院刑
    事庭提出原告自稱係八十七年五月二日現場第二捲錄音帶，詳查其內容後，發現
    有具體新證據以證明原告確實陷害被告？其內容係事後平靜四十分左右的查證，
    上有：原告之三兄蔡永隆（問原告）：「妳手有沒有受傷？」，原告（回答蔡永
    隆）：「手沒有受傷」（以上均台語發音），更進一步詢問原告：「有怎麼樣嗎
    ？」原告亦答：「沒有怎麼樣！」足證當時原告亦答稱無其他受傷情事，當然無
    傷害之事實可言！？查原告為高雄醫學院畢業，隸屬解剖學科（指導教授劉克明
    先生乃為解剖學科教授），原告既為專業人士，其有無傷害之認知應比任何人更
    清楚，又原告既然最早自己坦承當時無傷害之客觀錄音證物（此乃重要之原始證
    據），又於八十七年五月五日蔡永隆所熟識之同事蕭維強所發給應診日期八十七
    年五月二日之驗傷證明書中，竟然記載有右手背０．五×０．五公分擦淤傷、左
    手背三×０．八公分擦淤傷；另於八十八年十二月七日庭訊中蕭維強竟稱：「我
    多加了膝蓋及右手（之傷）」？上揭原始證據既己經無傷，又證得其後（即五月
    五日）之驗傷單與病歷內容不一，該書證及該證人之證言因與原始書證（原告為
    前案告訴人時自陳錄音及其譯文）有違背明顯不符之瑕疵即不應採納？然原審法
    院刑事庭於此等顯為誣陷之證人及證據未多加審酌調查，即驟認該所提出之驗傷
    單可信為真實，驟入被告於罪，顯有誤採不實證據之違誤，亦不得據為鈞院判決
    之基礎？
  (四)較諸當日被告受原告傷害行為，對原告所提刑事告訴之法院採證標準，就本案而
    言，法院亦更應為有利於被告之判決。被告另告訴原告傷害事件中，原審八十八
    年度易字第四四九七號刑事判決竟以：「依卷附該診斷證明書上所載告訴人之傷
    勢為左前臂挫傷及頭部之右顳部血腫，然本院向高雄市立民生醫院函請調告訴人
    於該日至該院就診之病歷資料，告訴人於當日就診所受之傷勢為右顳部血腫及左
    前臂抓痕數道，且經該院回覆以告訴人左前臂抓痕數道，並無挫傷該有的瘀腫，
    故應不是挫傷等語，此有該院九十年二月十三日高市民醫字第０六四三號函一份
    附卷可稽，是告訴人所提出高雄市立民生醫院之診斷證明書及該院出具之急診病
    例上所載告訴人之傷勢已有不一。」等為由否定被告（即告訴人）所舉證據。然
    客觀比較，本案原告所舉證據其瑕疵更為明顯且眾多，故本案更應為有利於被告
    之判決。
  (五)本件原告所舉證物及證人均無法證明其傷害為被告所造成，且證人皆為原告近暱
    親友，有偏袒為原告為不實證述之嫌：
    1.本件原告就兩造間之糾紛，以傷害告訴為攻擊被告之手段者，尚不只本件，其
      犖犖大者，如另行告訴被告涉嫌於八十七年十月九日在台南市永福國小一年七
      班前，基於傷害之犯意，出手拉扯，致其受有右上肢擦傷達二公分×十八公分
      之傷害云云？經檢察官調閱本案八十九年度訴字第十四號之刑事偵、一、二審
      卷（含台灣高等法院高雄分院八十八年度上易字第一五四二號卷宗及判決）後
      ，幸蒙檢察官為不起訴處分，並經  鈞院檢察署駁回其再議聲請在案？
    2.於右揭刑事傷害告訴案中，檢察官認為：(1)告訴人就案發時被告之行為，其陳
      述前後不一，已難採信？(2)告訴人為何不對到場之警察主管劉東南告知傷害，
      而僅對證人即其兄長蔡銘富出示傷痕，顯與常理有違？(3)且證人蕭思萍、蔡銘
      富只能證明當日兩造生有爭執，而不能證明被告確有傷害原告？(4)尤其蔡銘富
      與原告在該案所舉張振祥醫師開具之診斷書，至多僅能證明原告於八十七年十
      月九日發生傷害，尚無法證明該傷害乃由被告所致，甚者，「告訴人當時身穿
      短袖上衣，此為雙方不爭執之事實，若其右上肢有如診斷書所示十八公分×二
      公分之傷害，範圍尚屬明顯，就證人劉東南身為執法人員，憑其辦案之反應，
      在被告犯罪之情形下，豈有知情而不為處理」！
    3.對照本案刑事判決所認，右揭不起訴處分，其認事用法，顯更符刑事證據法則
      之精神？蓋：(1)本案刑事判決偵審中，原告就案發時之行為經過，其陳述亦前
      後矛盾，無法相符！(2)本案原告不僅沒有對到現場的警察告知傷害，也沒有對
      警察顯示傷勢之情，有違常理，而無法證明傷害是在現場造成的？(3)原告所舉
      證人均為其近暱親友，亦皆未目睹事發經過，又曷能證明其傷害確為被告所致
      ？(4)原告所舉幼女許容瑄之證述，則不惟違反該階段年齡小孩之心理範圍，更
      充滿教唆、誘導，其陳述內容較之原告所述更南轅北轍，尤其在事發之地點空
      間、時間等重要特徵，更無法相符，遽為論罪證據，未免速斷；諸多違反常理
      之矛盾，明顯均為被告之有利證據，應採為無罪之證據？(5)誠如右揭告訴人案
      中，檢察官不起訴所持理由，「尤其蔡銘富與原告在該案所舉張振祥醫師開具
      之診斷書，至多僅能證明原告於八十七年十月九日發生傷害，尚無法證明該傷
      害乃由被告所致，甚者，『告訴人當時身穿短袖上衣，此為雙方不爭執之事實
      ，若其右上肢有如診斷書所示十八公分×二公分之傷害，範圍尚屬明顯，就證
      人劉東南身為執法人員，憑其辦案之反應，在被告犯罪之情形下，豈有知情而
      不為處理』！」，則該案中，蔡銘富、張振祥等已有偏袒原告，不實證述之嫌
      ，昭彰甚明？則足證於本案，被告一再辯稱：「診斷書只能證明傷害存在之事
      後結果，不能證明傷害是否果由被告造成？」、以原告及兄長蔡永隆之家庭背
      景，欲取得台南醫院之診斷證明，並非難事，應屬信而有徵？則兩相比較，原
      刑事判決認事用法，均有違誤、矛盾之處，即灼然甚明，為此爰依法狀請鈞院
      鑑核，祈勿宥於原刑事判決之謬見，詳查本案事實，勿貽被告不白之羞？
    4.再者，原告一再極攻訐被告之能事，謂被告對其興訟糾纏，全不提其及其兄蔡
      永隆對被告之無端訴訟多起，而事實上，被告乃奉鈞院本案張國彬法官勸諭，
      多對原告退讓，如於本件訟爭期間，亦對原告八十七年十月九日涉嫌傷害被告
      乙案撤回公訴，並對原告兄長蔡永隆部分，也於八十九年四月廿日當庭撤回告
      訴，可明被告之誠心？
  (六)退步言之，原告請求亦屬離譜，且與被告無涉：
    本件原告請求項目為：醫藥費用一八四一二元及精神賠償三００萬元，為其起訴
    狀所載明。惟查，其中醫藥費部分，係包含其八十七年五月廿日至廿五日住院醫
    療費用，然依前述，原告自稱所受之傷害，竟然連二位醫學專科主任級醫師皆認
    為應屬無傷，何以看診或住院五天療養？反而更可證明其蓄意誇張被害情狀博取
    同情之技倆！此項私自要求住院行為，根本非屬必要醫療措施，且與被告無關，
    其請求，自不應准許！又原告以本案二位主任級醫師都鑑定沒有傷之情形下，竟
    主張精神損害賠償三百萬元，亦屬無稽，更與被告無涉。被告遭原告私自挪移後
    ，幾無資產，更需出資養年邁雙老及租屋而居，維持困難，今日又以不實之事實
    興訟逼迫，情何以堪！
三、證據：高雄地方法院八十八年易字第四四九七號筆錄及刑事判決影本，莊寶驗傷
    八十八年十二月十五日台南醫院驗傷證明書，劉俊雄醫師親立證明書，頭顱右側
    面觀察概圖及英漢辭典影本一份，行政院衛生署台東醫院覆函影本一份，原告於
    本案刑事庭審理中自陳錄音帶譯文，錄音帶與原告及許容瑄陳述不符之比較表，
    本案刑事證據總覽圖表及所附證據各一份，高雄地檢署八十九年度偵字第二六四
    三號不起訴處分書一份，本院八十九年度議字第一０六一號處分書，蔡永隆任用
    銓敘函影本一份，省立台南醫院檢查志願書一份，撤回告訴狀一份，高雄醫學院
    薪資明細表影本一份，台南醫院護理紀錄影本一份，八十七年度偵字第一０五八
    二號補充告訴理由狀繕本一份，另請求將原告所陳驗傷及照片證據送刑事局法醫
    室鑑定，及行文警政署刑事局鑑定錄音帶是否有剪接、變造、人工合成、混音等
    情，並請求行文高雄市警察總局測謊室函詢幼童指述之實在性，另聲請傳訊證人
    張哲浣。
參、本院依職權函財政部財稅資料中心調閱兩造之八十七年、八十八年之所得資料。
      理      由
一、本件原告主張：兩造係夫妻，被告於八十七年五月二日中午十二時十分許，在高
    雄市三民區○○○路七號住處，因子女教育問題與伊發生爭吵，被告一時氣憤，
    竟萌生普通傷害之故意，在上址一樓將伊推倒於地面，並徒手揮拳及腳踢之方式
    毆打伊，致伊受有頭部後枕四×四公分血腫、鼻樑０．六×０．六公分淤腫、後
    背部五×三公分淤腫、三×二公分淤腫、左手背三×０．八公分擦淤傷、左膝一
    ×一公分淤傷、右手背０．五×０．五公分擦淤傷等傷害，被告傷害之事實，業
    經鈞院八十八年度上易字第一五四二號刑事判決確定，爰依民法第一百八十四條
    第一項前段及第一百九十五條第一項前段之規定，請求被告給付醫療費用一萬八
    千八百三十八元及精神上之損害賠償三百萬元等語。
二、被告則以：伊僅與原告爭吵，並未毆傷原告，況原告就遭毆打過程之陳述，前後
    不一；且依證人張哲浣之證述，刑事判決所本之「病歷資料」及「驗傷診斷書」
    ，有明顯不符之處，難謂無證據上之瑕疵，不得遽採為不利被告認定之證據；又
    依原告於刑事庭提出之第二捲錄音帶，可證明原告並無受任何傷害；又原告所舉
    證物及證人均無法直接證明其傷害係伊所為，況證人皆為原告近暱親友，顯有偏
    頗原告而為不實證述之嫌；又原告自稱所受之傷害，竟然連二位醫學專科主任級
    醫師皆認為應無傷害，何以需看診及住院，故伊並不須為原告負擔任何醫療費用
    及精神上損害賠償等語，資為抗辯。
三、原告主張其與被告係夫妻，二人於八十七年五月二日中午十二時十分許因子女教
    育問題發生爭吵，被告竟在住處一樓將伊推倒，並徒手揮拳及腳踢之方式毆打伊
    ，致伊受有頭部後枕四×四公分血腫、鼻樑０．六×０．六公分淤腫、後背部五
    ×三公分淤腫、三×二公分淤腫、左手背三×０．八公分擦淤傷、左膝一×一公
    分淤傷、右手背０．五×０．五公分擦淤傷，並經本院刑事判決確定等事實，業
    據提出台南醫院驗傷證明書、照片、本院八十八年度上易字第一五四二號刑事判
    決、原審八十八年度易字第一四號刑事判決為憑，並舉證人蕭維強、許容瑄為證
    ，被告則以前開情辭置辯，經查：
  (一)依證人即被告之女許容瑄於上開刑事程序偵查中證稱：在八十七年五月二日中午
    十二時許見告訴人（即原告）從地下室（即上址地下室）跑到一樓處，告訴人在
    該處打原告頭部三下，被告並推倒原告，抓原告之頭撞地、腳踢原告之背部，（
    許容瑄）當時在看電視，就躲在櫃台下哭等語至明（見偵查卷第二十九頁），且
    依原告於刑事程序提出之錄音帶內，除錄有兩造間就子女教育之事發生激烈爭吵
    之聲音外，尚錄有許容瑄哭泣並泣稱：「救我媽媽、救我媽媽、救我媽媽，我害
    怕、上帝，求求你，我害怕，求求你」等語，其中被告且對許容瑄表示：「對不
    起、對不起，起來，許容瑄，對不起、對不起，爸爸不打媽媽，對不起、對不起
    」等語，業經原審法院刑事庭當庭播放勘驗該捲錄音帶內容之筆錄在卷可憑（見
    原審八十八年度易字第一四號傷害案八十八年六月二十四日審判筆錄），被告請
    求將該錄音帶送法務部調查局鑑定「有無經過剪接、人工合成、混音或變造」一
    節，該局覆稱：「送鑑錄音帶內容未發現有中斷痕跡。送鑑錄音帶內容，部分聲
    音微弱不符鑑定條件，歉難作譯文比對」，有法務部調查局（八八）陸（三）字
    第八八０七五０一七號通知書附於刑事卷可按。且兩造住處確有監視錄音系統之
    設備，亦有刑事卷附照片可按，凡此經本院調閱本院八十八年度上易字第一五四
    二號傷害案件偵、審各卷宗查閱屬實。又依證人許容瑄於刑事程序亦證稱被告在
    前開時日毆打告訴人後確實向其表示說對不起，不打媽媽了等語（見偵查卷第二
    十九頁背面），而證人許容瑄係被告之女，且被告亦坦稱與許容瑄間感情融洽，
    則衡情許容瑄應無虛構事實而構陷被告於罪之必要，又若被告並未毆打被告，則
    被告何以會向許容瑄表示道歉並稱不再打原告之舉，是原告主張其受被告毆打，
    應足信為真實。至上開錄音帶既經法務部調查局鑑定認為其內容未發現有中斷痕
    跡，該鑑定結果亦未稱該錄音帶有經剪接，變造，人工合成，混音等情，且該錄
    音內容核與原告及證人許容瑄所證情節大致相符，則被上訴人聲請本院另向警政
    署刑事局詢問該錄音帶是否有可能由剪接、變造、人工合成、混音或變造等過程
    製作，並聲請向高雄市警察總局測謊室函詢幼童指述之實在性等節，本院均認無
    調查之必要。至本件原告於刑事程序就其遭被告毆打細節過程之前後陳述雖有些
    許差異，此乃因記憶詳簡有異所致，而原告就遭被告推倒於地面，並遭被告以徒
    手揮拳及腳踢之方式毆打成傷之情，均於刑事程序一再指訴不移，且核與證人許
    容瑄所證情節相符，是原告於刑事程序就其受傷細節之描述，略有差異，並不足
    為被告有利之認定，被告引用其於刑事程序此部分抗辯，並非可採。
  (二)証人蕭維強醫師於本院刑事庭調查時到庭証稱：「依病歷表所示，八十七年五月
    二日病患來驗傷掛急診，由黃醫師依其傷處繪圖，同年五月五日病患來掛門診，
    我們門診醫師會依急診醫生之繪圖及我實際上看到之傷處，來開証明書，日期則
    填具門診日期。」、「我多加了膝蓋及右手（之傷）這是五月五日看到的」（見
    本院上開刑事卷八十八年十二月七日筆錄）。另依台南醫院黃冠鳴醫師於刑事程
    序檢附原告於八十七年五月二日之急診病歷表詳細繪圖及記述症狀暨背面譯述其
    診斷之結果，核與病歷表上之記述及繪圖相符合，均可採信。被告雖舉證人即衛
    生署台東醫院腦神經外科醫師張哲浣於刑事程序到庭証稱：「從照片上是看不出
    有明顯的傷害，沒有擦傷也沒有挫傷，這些照片也看不出有診斷書上記載的後枕
    血腫，鼻樑瘀腫，後背部瘀腫，左手背、左膝、右手背的擦淤傷都看不到」（見
    上開本院刑事案件八十八年八月二十五日筆錄）；及另引用高雄醫學院附設中和
    紀念醫院神經外科主治醫師黃旭霖函復本院稱：照片（如卷附）中，並未發現頭
    部後枕血腫、鼻部瘀腫，後背部瘀腫，也沒有發現左手臂、右手指手背擦瘀傷，
    又頭部右側頂部並未顯示瘀腫等語；及於本院被告再聲請訊問證人張張哲浣，張
    哲浣到庭固陳證：「我看到原告的病歷與診斷證明書記載有重大的瑕疵，其中有
    一些傷，病歷未記載，而診斷證明書有記載，一般診斷證明書必須照病歷記載。
    原告照片所示看起來沒有什麼傷。」尤其：「依照片所示原告頭頂上的傷，不是
    用手抓頭髮重擊水泥所致。我看過所有資料，原告是沒有傷。」暨當庭提出之書
    面說明載稱：「總結而論，甲件病歷及中譯共二張與乙件證明書一張之圖與文字
    記載的第一項至第五項均不相符合，且甲件病歷及中譯之圖與文字記載均未有第
    六項、第七項（左膝、右手背），甲件病歷及中譯共二張與乙件證明書一張之圖
    與文字記載均是相違不符。乙件病歷與乙件證明書之圖與文字記載亦均是相違不
    符。」、「另丙件三頁之六張照片中，沒有右側頂骨部血腫（hematoma  at R't
    parietal,  4.0cm）、沒有鼻樑部瘀血（ecchymosis, nose, 0.6×0.6cm）、沒
    有左肘部擦傷（abrasion,   L't    elbow    3×0.8cm）、沒有右上背腫傷（
    swelling, back, 5×3.0cm）、沒有右下背瘀血（ecchymosis, back, 3×3.0cm
    ）、也沒有中間薦骨或尾椎部瘀血之情形。（第三頁上方照片即第五張照片中，
    所指之處即中間薦骨下方靠近尾椎部。）」等情，惟查黃旭霖醫師及證人張哲浣
    醫師雖具有醫學專業，然均非原告受傷後之診治醫師，難認具有鑑定證人之身分
    ，其二人依照片所為判斷並無證據力，自不能執為被告有利之認定。又原告提出
    八十五年五月五日診斷證明書所載除「左膝一×一公分瘀傷、右手背０．五×０
    ．五公分擦瘀傷」外，其餘受傷部位及範圍均與原告同年五月二日急診時之病歷
    表相符，而其中病歷上記載「右側頂骨部」雖與診斷證明書上記載「頭部後枕」
    之名稱不同，惟該處受傷部位經黃冠鳴、蕭維強二名醫師先後於急診及門診時，
    均診斷為四公分血腫，並有原告頭部受傷血腫之相片附卷可參，則該二名醫師所
    載之傷勢名稱固有不同，但不影響原告確有此部分傷勢之事實。又衡諸醫師開立
    診斷證明書應較慎重之情，可知原告提出診斷證明書上記載之「頭部後後枕四公
    分×四公分血腫」之名稱，較為可採。至原告提出之蕭維強醫師於八十七年五月
    五日出具之診斷證明書上有「左膝一×一公分瘀傷、右手背０．五×０．五公分
    擦瘀傷」，而原告於同年五月二日急診時之病歷上雖無此傷勢，此乃蕭維強醫師
    於同年五月五日為原告門診時，參酌原告於同年五月二日急診之病歷表，並其門
    診當日診斷結果，發覺原告另有膝蓋及右手受傷，而出具診斷證明書，業經證人
    蕭維強到庭證述如前，查該二處傷勢輕微，亦較原告急診時其他多處傷勢為輕，
    是原告急診時，醫師就此二處輕微傷勢未及診斷，非不可能，自不得憑此二處輕
    微傷勢而推斷原告之病歷為虛假。是以被告引用證人張哲浣醫師上開書面說明，
    抗辯上開診斷證明書為不實，委無可採。
  (三)被告雖又以原告於刑事案件提出有關原告與其三兄蔡永隆之談話錄音帶內容有：
    原告之三兄蔡永隆問原告：「妳手有沒有受傷」，原告回答：「手沒有受傷」，
    蔡永隆再問原告：「有怎麼樣嗎？」，原告亦答：「沒有怎麼樣！」，辯稱原告
    未受傷云云。惟查原告受傷部位不僅手部，其頭部、鼻樑、後背、膝部均有傷勢
    ，詳如前述，至原告手部傷勢非重，原告因而未查覺此部分傷勢，非無可能，被
    告執此抗辯原告並無受傷，顯非可採。至被告雖以原告另告訴被告涉嫌於八十七
    年十月九日在台南市永福國小一年七班前，基於傷害之犯意，出手拉扯，致其受
    有右上肢擦傷達二公分×十八公分之傷害，業經檢察官為不起訴處分，並再議聲
    請亦被駁回在案，而辯以本件原告所受傷勢非其毆打所致云云，惟被告所舉另案
    與本件無關，自不得執為本件有利被告之認定。
  (四)被告雖又引用其於刑事程序以原告之兄在台南醫院任職，而質疑前開台南醫院驗
    傷證明書之內容為不實，惟原告之兄蔡永隆雖於台南醫院任職，然與台南醫院出
    具診斷證明書內容之真實性，並無因果關連，被告徒以原告之兄蔡永隆欲取得台
    南醫院之診斷證明，並非難事等臆測之語置辯，亦無足採。又被告於刑事程序雖
    舉証人即其母莊寶証稱：「八十七年五月二日下午我和我先生有去蔡女娘家看小
    孩，我有看到乙○○頭、身、手、腳都沒有傷，乙○○及小孩許容瑄也均未告訴
    我受傷情形」（本院上開刑事案卷八十八年九月二十一日筆錄）等語，然原告於
    當日確因受傷而至台南醫院求診，已如前述，證人莊寶之證言，無非係迴護被告
    之詞，不足憑採，況若非原告於八十七年五月二日中午確遭被告毆打而當日下午
    攜女返回台南娘家，被告之父母豈會至台南探望原告母女？益證原告主張八十七
    年五月二日受被告毆打而當日下午返回台南娘家之情節屬實。
  (五)綜上，被告所辯各節，均不足為其有利之認定，其辯以：未毆傷原告云云，洵非
    可採。被告之傷害行為與原告之受傷間具有相當因果關係，被告侵權行為之責任
    ，堪以認定，堪信原告之主張為真。又被告因上開毆打情事，亦經原法院以八十
    八年度易字第一四號刑事判決被告傷害罪處拘役三十日元，如易科罰金以三百元
    折算一日，並經本院以八十八年度上易字第一五四二號刑事判決上訴駁回確定在
    案，此均有上開刑事判決附卷足參。
四、按因故意或過失，不法侵害他人之權利者，負損害賠償責任，民法第一百八十四
    條第一項前段定有明文。本件被告毆打原告成傷之事實，如上所述，是原告本於
    侵權行為之法則，訴請被告賠償其損害，即非無據。茲就原告請求之項目及金額
    應否准許，分述如后：
  (一)醫療費用部分：原告主張因遭被告毆打而受傷，支出住院醫療費用一萬八千四百
    十二元，門診費用二筆分別二百零七元及四百七十六元，業據提出台南醫院住院
    醫療費用收據一紙及該院醫療費用收據二紙為證，除其中證明書費用三百元，非
    醫療上之必要費用而應與扣除外，其餘合計一萬八千七百四十五元，核屬治療之
    必要費用，應予准許。雖被告辯稱：醫藥費用中之一萬八千四百一十二元，為原
    告自行請求住院之住院支出，非必要費用，不得請求等語。然查被告因遭原告毆
    打而受有腦震盪，有前開診斷證明書附卷可稽，是原告因腦震盪後遺症而住院觀
    察、治療，非無依據，難認原告此部分住院支出非必要治療費用，是被告此部分
    抗辯，為不足採。故原告可得請求之醫療費用應為一萬八千七百四十五元，逾此
    數額之請求，為無理由。
  (二)精神慰藉金部分：查原告受傷多處，肉體、精神確受有痛若，自得請求精神慰撫
    金。本院斟酌兩造係夫妻，原告係高雄醫學院基礎醫學博士，曾赴美國ＭＡＲＧ
    Ｕ  ＥＴＴＥ牙醫大學進修並修得碩士學位，係執業十年以上之齒顎矯正牙科專
    業醫師，原告於八十七年度所得總額為二百六十六萬七千一百零六元，被告係高
    雄醫學院家庭醫學科副教授，亦係高醫附設中和紀念醫院家庭醫學科主治大夫，
    八十七年度申報所得總額為二百四十萬八千零八十五元，兩造均從事醫界，經濟
    狀況甚佳，並參酌財政部財稅資料中心函檢附兩造八十七年、八十八年之所得資
    料所示原告利息所得均較被告為多，及兩造之身分、地位、家庭、經濟能力、原
    告受此侵害所造成精神上痛苦程度非輕等情狀，認原告請求三百萬元慰撫金，尚
    屬過高，應予核減為二十萬元，方屬公允，逾此數額之請求，非有理由。
五、綜上所述，原告所得請求之金額為二十一萬八千七百四十五元（18745＋200000
    ＝218745）。從而，原告依侵權行為法律關係，請求被告給付之金額，於二十一
    萬八千七百四十五元之範圍內，即屬正當，應予准許；其餘超過部分，並無理由
    ，應予駁回。又本件事証已明，兩造其他攻擊防禦方法及舉證，均無礙於判決之
    基礎，爰無調查及逐一審酌必要，附此敘明。
六、據上論結：本件原告之訴，為一部有理由，一部無理由，依民事訴訟法第七十九
    條但書，判決如主文。
中      華      民      國    九十    年       四      月       四      日
                                      臺灣高等法院高雄分院民事第三庭
~B1審判長法官  張明振
~B2法      官  賴玉山
~B3法      官  徐文祥
右為正本係照原本作成。
原告如對本判決上訴，須於判決送達後二十日內向本院提出上訴狀，其未表明上訴理
由者，應於上訴後二十日內向本院提出上訴理由書（均須按他造當事人之人數附繕本
）。
上訴時應提出委任律師或具有律師資格之人之委任狀，並依附註條文規定辦理。
被告不得上訴。
中      華      民      國    九十      年      四      月      九      日
~B法院書記官  郭榮芳
                                                                  Ａ


司法院資訊處製作；財團法人民間司法改革基金會備份。
